臺灣臺南地方法院刑事判決　　　　　　　100年度易字第871號
公　訴　人　臺灣臺南地方法院檢察署檢察官
被　　　告　甘信忠
上列被告因妨害公務等案件，經檢察官提起公訴（100年度營偵
字第550號、第953號），本院判決如下：
    主    文
甘信忠犯侮辱公務員罪，累犯，處拘役肆拾日，如易科罰金，以
新臺幣壹仟元折算壹日，並應於刑之執行前，令入相當處所，施
以禁戒壹月；又犯妨害公務執行罪，累犯，處有期徒刑月，如
易科罰金，以新臺幣壹仟元折算壹日，並應於刑之執行前，令入
相當處所，施以禁戒貳月；又犯竊盜罪，累犯，處拘役肆拾日，
如易科罰金，以新臺幣壹仟元折算壹日，並應於刑之執行前，令
入相當處所，施以禁戒壹月；又犯侮辱公務員罪，累犯，處拘役
肆拾日，如易科罰金，以新臺幣壹仟元折算壹日，並應於刑之執
行前，令入相當處所，施以禁戒壹月；又犯妨害公務執行罪，累
犯，處有期徒刑月，如易科罰金，以新臺幣壹仟元折算壹日，
並應於刑之執行前，令入相當處所，施以禁戒貳月。應執行有期
徒刑伍月，拘役壹佰日，如易科罰金，均以新臺幣壹仟元折算壹
日。
    事    實
一、甘信忠酗酒成癮，且因酗酒有公共危險、妨害公務等前科，
    最近一次於民國99年間因妨害公務案件，經本院以99年度簡
    字第686號判處有期徒刑4月、6月，應執行有期徒刑8月，甫
    於民國100年3月3日執行完畢。詎不知悔改，(一)、於100年4
    月3日晚間9時2分許，在臺南市柳營區太康里201號柳營奇美
    醫院新天地廣場酒後大聲咆哮，臺南市政府警察局新營分局
    柳營分駐所（下稱柳營分駐所）警員劉坤寶據報前往處理並
    對於甘信忠盤查身分，甘信忠於酒後未達不能辨識其行為違
    法或不能依其辨識而行為，或辨識其行為違法或依其辨識而
    行為之能力顯著降低之程度，明知警員劉坤寶係依法執行職
    務，竟基於侮辱公務員之犯意，當場以「幹你娘雞巴（台語
    ）」辱罵警員劉坤寶而侮辱之。警員劉坤寶遂依規定將甘信
    忠帶回柳營分駐所查證，因甘信忠以腳踹柳營分駐所偵訊室
    內之玻璃及隔間木板（未達毀損或致令不堪用程度），警員
    劉坤寶為防止其毀損公物，將其移置安全處所而執行安全維
    護職務時，甘信忠另基於妨害公務之犯意，以腳踹警員劉坤
    寶（未成傷），而施以強暴。(二)、於100年6月19日晚間9 時
    20分許，在臺南市後壁區長安里59號臺南市政府警察局白河
    分局安溪派出所（下稱安溪派出所）前，甘信忠於酒後未達
    不能辨識其行為違法或不能依其辨識而行為，或辨識其行為
    違法或依其辨識而行為之能力顯著降低之程度，見吳岩輝所
    有之腳踏車1 台置放該處無人看管，竟意圖為自己不法之所
    有徒手竊取該腳踏車，甘信忠得手後欲逃離之際，旋為刻在
    該派出所內之吳岩輝由監視器發現報警，而由安溪派出所警
    員洪進福當場查獲，並將甘信忠帶回安溪派出所詢問。於警
    詢期間，甘信忠拒絕透漏年籍資料，阻撓警方查證，甘信忠
    明知警員洪進福係依法執行職務，另基於侮辱公務員之犯意
    ，當場以「幹你娘（台語）」辱罵警員洪進福而侮辱之，復
    基於妨害公務之犯意，對於警員洪進福出言恫稱：「讓我出
    來你就準備死」等語，而施以脅迫。
二、案經臺南市政府警察局新營分局、白河分局分別報告臺灣臺
    南地方法院檢察署檢察官偵查起訴。
    理    由
一、按「被告以外之人於審判外之言詞或書面陳述，除法律有規
    定者外，不得作為證據。」，刑事訴訟法第159條第1項定有
    明文。本件證人吳岩輝於警詢時所為之證述及警員劉坤寶、
    洪進福出具之職務報告，係屬被告以外之人於審判外之陳述
    ，被告甘信忠於本院爭執前開證據之證據能力，復無符合刑
    事訴訟法第159條之2、第159條之3所規定之例外情形，則前
    開證人吳岩輝於警詢時之證述及警員劉坤寶、洪進福出具之
    職務報告，自無證據能力。至本件認定事實所引用後開卷內
    之文書證據之證據能力部分，並無證據證明係公務員違背法
    定程序所取得，且被告於本院並未主張排除前揭證據，本院
    審酌前揭文書證據並無顯不可信之情況與不得作為證據之情
    形，依刑事訴訟法第158條之4反面解釋及第159條之4之規定
    ，應認為均有證據能力。
二、訊據被告矢口否認有前揭侮辱公務員、妨害公務執行及竊盜
    等犯行，辯稱：伊喝酒爛醉，不記得發生何事，伊騎腳踏車
    欲購買檳榔，甫牽離1 公尺即遭警員喊住，並無不法所有之
    意圖，「幹你娘雞巴（台語）」係伊口頭禪，並非要辱罵警
    員云云。然查：(1)、被告於100年4月3日晚間9時2 分許，在
    臺南市柳營區太康里201 號柳營奇美醫院新天地廣場酒後大
    聲咆哮，柳營分駐所警員劉坤寶據報前往處理對於甘信忠盤
    查身分，甘信忠當場以「幹你娘雞巴（台語）」辱罵警員劉
    坤寶，警員劉坤寶將甘信忠帶回柳營分駐所後，甘信忠另以
    腳踹中警員劉坤寶肩膀等情，業據證人劉坤寶於本院審理時
    結證確實（見本院卷第119頁），並有現場蒐證光碟1張及現
    場蒐證翻拍照片2幀附卷可佐（見南市警營偵字第100000572
    8 號卷第13頁）。被告於偵查中供稱：「（警察在時，你是
    否仍講五字經）沒有，我就罵一句而已，是警察來的時候。
    」等語（見營偵550號卷第8頁），顯已坦承確有辱罵情事，
    所辯辱罵語句乃伊口頭禪，並非要辱罵警員云云，殊不可採
    。證人劉坤寶證稱：「（當時被告是否已經酒醉神智不清的
    情況）我看是不會，我到現場是當晚第二次報案。第一次報
    案的時候，被告騎機車到分駐所附近街道繞，口罵三字經，
    我們巡邏車有要去攔截，但是沒有攔截到。隔了20多分鐘才
    有第二次報案。」等語（見本院卷第120 頁），被告當時尚
    能騎乘機車，顯然自主行為控制能力無缺。復參以被告於警
    詢時陳稱：「這三字經是我的口頭禪，我沒有罵警察。」，
    「（警方欲向你盤查身分時，你因何拒絕警方對你盤查）我
    沒有怎樣你們為何要盤查我的身分。」等語（見同上警卷第
    8 頁），顯然被告對於警方到場盤查經過知之甚詳，出於自
    己意思而拒絕當時警員盤查，並無酒後不能辨識其行為違法
    或不能依其辨識而行為，或辨識其行為違法或依其辨識而行
    為之能力顯著降低之情況。且被告於本院審理時，先已對於
    前開事實欄(一)所載犯行表明承認犯罪（見本院卷第103 頁）
    ，其任意性自白核與事實相符，自堪採取。其嗣後所辯，顯
    為卸責之詞，不足採信。(2)、被告於100年6月19日晚間9 時
    20分許，在臺南市後壁區長安里59號安溪派出所前，酒後徒
    手竊取吳岩輝所有之腳踏車，於警查獲將其帶回安溪派出所
    偵訊時，被告以「幹你娘（台語）」辱罵警員洪進福，復對
    警員洪進福出言恫稱：「讓我出來你就準備死」等情，亦據
    證人吳岩輝、洪進福於本院審理時結證綦詳（見本院卷第10
    5頁、第106頁），並有現場監視錄影光碟1 片、臺南市政府
    警察局白河分局扣押書1紙、贓物認領保管單1紙、現場監視
    錄影器翻拍照片2幀及現場照片2幀在卷可參（見南市警白偵
    第0000000000號卷第14頁至第17頁）。被告固辯稱：伊騎腳
    踏車欲購買檳榔，無不法所有之意圖云云。然證人吳岩輝證
    稱：被告所指檳榔攤距離派出所約20公尺等語，被告亦稱：
    證人吳岩輝所言實在等語（見本院卷第105頁反面、第106頁
    正面），則依被告當時所在與檳榔攤間之距離徒步可達，何
    需借騎腳踏車，被告所辯自難採信。證人洪進福證稱：被告
    偷牽腳踏車前約5、6六分鐘曾來派出所請警員用巡邏車載伊
    去火車站，被告有喝酒的情況，言談內容可以知道，講一遍
    就可以知道。當時被告可自己站立，行走狀況正常，並未達
    到不能理解外面事理的程度等語（見本院卷第107 頁），復
    參諸被告當時可正常自行騎乘腳踏車，有前開現場監視錄影
    器翻拍照片2 幀可佐，自無酒後不能辨識其行為違法或不能
    依其辨識而行為，或辨識其行為違法或依其辨識而行為之能
    力顯著降低之情況。被告前開所辯核屬卸責飾詞，洵無足採
    。(3)、綜上，本件事證已臻明確，被告犯行洵堪認定，應予
    依法論科。
三、按刑法第135條第1項之罪，以對於公務員依法執行職務時施
    強暴、脅迫為要件。此之所謂施「強暴」，不以對於公務員
    之身體直接實施暴力為限，凡以公務員為目標，而對物或對
    他人施暴力，其結果影響及於公務員之執行職務者，亦屬之
    ；所稱「脅迫」，則指以侵害生命、身體、自由、名譽、財
    物之不法為目的之意思，通知對方足使其生恐怖之心之一切
    行為而言（最高法院84年度台非字第333 號判決、82年度台
    上字第608 號判決參照）。核被告所為，就事實欄一(一)部分
    ，係犯刑法第140條第1項之對於公務員依法執行職務時當場
    侮辱罪、第135條第1項之對於公務員依法執行職務時當場施
    強暴罪；就事實欄一(二)部分，係犯刑法第320條第1項之普通
    竊盜罪、第140條第1項之對於公務員依法執行職務時當場侮
    辱罪、第135條第1項之對於公務員依法執行職務時當場施脅
    迫罪。被告就事實欄一(二)對於依法執行職務之警員洪進福出
    言恫稱：「讓我出來你就準備死」等語部分，為對於公務員
    依法執行職務時當場施脅迫，公訴人認被告係成立恐嚇危害
    安全罪，容有未洽，起訴法條應予變更。被告所犯上開5 罪
    ，犯意各別，行為互殊，應予分論併罰。查被告於99年間因
    妨害公務案件，經本院以99年度簡字第686號判處有期徒刑4
    月、6月（應執行有期徒刑8月），甫於100年3月3 日執行完
    畢，有臺灣高等法院被告前案紀錄表在卷足憑，其於有期徒
    刑執行完畢後，5 年以內再犯本件有期徒刑以上刑之上開各
    罪，均為累犯，應依刑法第47條第1 項之規定，分別加重其
    刑。爰審酌被告因酗酒有竊盜、公共危險等多項前科，業據
    被告自承屬實，並有前開臺灣高等法院被告前案紀錄表可憑
    ，足見其素行不佳，酒後於警員依法執行職務時，分別施以
    辱罵及強暴或脅迫，妨礙警員勤務之執行，所為已造成警員
    執勤時人身之安全威脅，並損及公務員執行職務之尊嚴，竊
    盜部分，侵犯他人財產權，惟竊取後不久即被查獲，贓物已
    由被害人領回，所生危害程度不重，兼衡被告為高中肄業，
    家庭經濟狀況為貧寒，有其警詢筆錄記載可參，犯後否認犯
    罪之態度暨被告之犯罪動機、目的、手段等一切情狀，分別
    量處如主文所示之刑，並定其應執行之刑，並就各宣告刑與
    所定應執行之刑，均分別諭知易科罰金之折算標準，以示懲
    儆。檢察官固對於被告具體求處定應執行刑有期徒刑2年4月
    ，然本院審酌認以量處前開所示之刑為適當，併此敘明。
四、末按「因酗酒而犯罪，足認其已酗酒成癮並有再犯之虞者，
    於刑之執行前，令入相當處所，施以禁戒。」，「前項禁戒
    期間為一年以下。但執行中認無繼續執行之必要者，法院得
    免其處分之執行。」，刑法第89條第1項、第2項定有明文。
    此係本於保安處分應受比例原則之規範，使保安處分之宣告
    ，與行為人所為行為之嚴重性、行為人所表現之危險性及對
    於行為人未來行為之期待性相當之意旨而制定，而由法院視
    行為人之危險性格，決定應否令入相當處所施以禁戒，以達
    治療及預防犯罪之目的。查被告於97年間，因公共危險（服
    用酒類，不能安全駕駛動力交通工具而駕駛罪）案件，經本
    院以97年度交易字第197號判處有期徒刑6月；於98年間，於
    98年間，因傷害及妨害公務案件，經本院以98年度簡字第79
    7號判處拘役30日、有期徒刑4月；於99年間，因妨害公務案
    件，經本院以98年度簡字第686號判處有期徒刑4月、6月（
    應執行有期徒刑8 月，有臺灣高等法院被告前案紀錄表在卷
    可稽。而被告前揭所犯傷害及妨害公務案件，均係酒醉後所
    犯，有各該判決書網路查詢資料在卷可佐，並據被告自承屬
    實（見本院卷第121 頁反面），被告迭次酒後犯罪，足見被
    告飲酒後自制力甚為薄弱，因酗酒成癮而一再犯罪，本件被
    告所涉5 罪亦係在其酒後所犯，被告並稱：伊喝酒亂性，社
    會上及工作上的壓力致伊壓力很大，伊是喝酒加上壓力，才
    會發酒瘋，伊沒有辦法控制等語（見本院卷第121 頁反面）
    ，足見被告因酗酒而犯罪，且已酗酒成癮並有再犯之虞。被
    告前經法院多次判處罪刑，執行後並無明顯導正效果，足見
    單以刑罰制裁被告，無助被告匡正己行，倘不加以治療助其
    戒除酒癮，難以避免其日後再犯之可能，檢察官認有併對於
    被告施以禁戒處分之必要，應無不合。爰就被告各次犯行，
    併依刑法第89條第1項、第2項前段之規定，分別諭知被告應
    於刑之執行前，入相當處所施以禁戒處分，以收矯治之效（
    最高法院99年度台上字第2560號判決參照）。又保安處分並
    非刑罰，故刑法之數罪併罰之觀念，於保安處分並非當然有
    其適用，且刑法第51條對於宣告多數保安處分之執行並無規
    定，故遇有數罪併罰經宣告多數保安處分之情形，自應依保
    安處分執行法第4條之1第1 項各款規定情形執行之，而無比
    照刑法第51條規定，另行定應執行之保安處分之必要（最高
    法院98年度台上字第3939號判決參照）。是就被告各犯行分
    別諭知施以禁戒處分部分，無庸另行定應執行之禁戒處分，
    附此敘明。
據上論斷，應依刑事訴訟法第299條第1 項前段、第300條，刑法
第135條第1項、第140條第1項、第320條第1項、第47條第1 項、
第41條第1項前段、第51條第5款、第6款、第89條第1項、第2 項
前段，刑法施行法第1條之1第1項、第2項前段，判決如主文。
本案經檢察官李白松到庭執行職務
中    華    民    國   100    年    11    月    18    日
                  刑事第二庭    法  官  熊祥雲
以上正本證明與原本無異
如不服本判決應於收受本判決後10日內向本院提出上訴書狀，並
應敘述具體理由。其未敘述上訴理由者，應於上訴期間屆滿後20
日內向本院補提理由書狀（均須按他造當事人之人數附繕本）「
切勿逕送上級法院」。
                                書記官  林幸萱
中    華    民    國   100    年    11    月    18    日
附錄本案論罪科刑法條全文
刑法第135條第1項
對於公務員依法執行職務時，施強暴脅迫者，處三年以下有期徒
刑、拘役或三百元以下罰金。
刑法第140條第1項
於公務員依法執行職務時，當場侮辱，或對於其依法執行之職務
公然侮辱者，處六月以下有期徒刑、拘役或一百元以下罰金。
刑法第320條第1項：
意圖為自己或第三人不法之所有，而竊取他人之動產者，為竊盜
罪，處五年以下有期徒刑、拘役或五百元以下罰金。